【裁判字號】    99,勞訴,63
【裁判日期】    991014
【裁判案由】    給付資遣費等
【裁判全文】
臺灣臺北地方法院民事判決              99年度勞訴字第63號
原      告  丙○○
訴訟代理人  丁○○
被      告  水蓮公寓大廈管理維護股份有限公司
法定代理人  壬○○
訴訟代理人  甲○○
            乙○○
            辛○○
上列當事人間請求給付資遣費等事件，本院於民國99年9月30日
言詞辯論終結，判決如下：
    主  文
原告之訴及假執行之聲請均駁回。
訴訟費用由原告負擔。
    事實及理由
一、按訴狀送達後，原告不得將原訴變更或追加他訴。但擴張或
    減縮應受判決事項之聲明者，不在此限，民事訴訟法第255
    條第1項第3款定有明文。本件原告起訴時以壬○○為共同被
    告，並聲明：(一)被告應給付原告新台幣（下同）26萬3,654
    元，及自民國98年9月9日起至清償日止，按週年利率百分之
    5計算之利息。(二)被告應開立非自願離職證明書給原告。嗣
    於訴訟進行中，撤回對壬○○之訴訟，並變更聲明如後述，
    核其所為僅係單純減縮應受判決事項之聲明，應予准許。
二、原告起訴主張：其於98年4月中旬受僱於被告，約定月薪2萬
    8,000元（含勞、健保）及月休6天；同年5月，並受指派至
    春天悅灣社區管理委員會(下稱春天悅灣管委會)任職行政祕
    書，工作內容主要係掌管財務報表及金錢收支單據。因被告
    公司襄理兼春天悅灣管委會經理己○○欲請調，慫恿原告一
    起隨其至其他案場工作，經原告婉拒後，己○○即多方挑剔
    原告工作內容且羞辱原告，原告被逼而於98年7月27日以休
    息為由，提出離職日期為98年8月15日之辭職申請書予行政
    主任戊○○，原告並於同年月28、29日休假。詎己○○知悉
    後，要求原告於98年7月29日之休假日辦理交接，原告懼於
    受栽贓陷害，被迫於該日早上至春天悅灣社區管理室與戊○○辦理交接，於當日中午12點前即完成交接工作，待監交人
    己○○或經理庚○○簽名即完成移交手續，嗣於當日中午12
    點多，己○○進管理室上班即辱罵原告並表示立即開除原告
    ，同時軟禁原告至晚上9點多，待原告設法向外求援後，庚○○始在移交清冊上簽名。隔日原告父親至被告公司質問原
    告被開除及軟禁之原因時，發現系爭離職申請書上之最後任
    職日期已被竄改為同年7月27日，故認被告有於98年7月27日
    終止勞動契約之意思，原告無故遭開除，爰依勞動基準法第
    16條、勞工退休條例第12條及勞工保險條例第72條第2項規
    定，請求被告給付(一)預告期間10天之工資1萬1,667元（計算
    式：28,000元÷24工作天×10天＝11667元）、(二)資遣費4,6
    67元（計算式：28,000元×(4個月/12個月）×50%=4, 667
    元）、(三)勞保薪資以多報少差額3萬7,800元（計算式：[應
    投保薪資28,800元－投保薪資18,300元]×60%  ×失業給付
    期間6個月＝37,800元），並聲明：(一)被告應給付原告5萬4,
    124元，及自98年9月9日起至清償日止，按週年利率百分之5
    計算之利息。(二)被告應開立非自願離職證明書給原告。(三)願
    供現金或等值之臺灣銀行無記名可轉讓之定期存單為擔保，
    請准宣告假執行。
三、被告則以：原告於98年7月27日主動向被告提出辭呈並經公
    司主管核准簽核，原告離職日雖填寫為98年8月15日，惟被
    告考慮人員接續及訓練，經被告公司行政主任戊○○協調原
    告於98年7月29日提前辦理交接，原告亦表同意。同年7月29
    日交接過程中，被告公司經理庚○○發現交接內容有缺項且
    多處塗改，己○○遂請原告重新製作交接清冊，當日下午2
    至4時，戊○○曾會同原告到銀行更新存簿，交接過程和諧
    且無對原告有責備或刁難。原告與其父親曾於98年7月31日
    至被告公司指控原告係被迫離職，被告因此請原告回春天悅
    灣社區工作至同年8月15日，但遭原告拒絕。另原告經協議
    後，同意薪資計算至98年7月30日止，自隔日起離職，而系
    爭離職申請書上最後任職日期亦經原告同意後，才改為98年
    7月30日，原告既已自行終止與被告間勞動契約關係，自不
    得向被告請求預告期間工資、資遣費及請求開立非自願離職
    證明書，另依就業保險法第11條第1項第1款規定，原告係自
    願離職亦不得請領失業給付，自無向被告請求差額損失之可
    言。原告之薪資僅1萬5,800元，其餘被告發給之獎金，被告
    並無短報投保薪資等語資為抗辯，並聲明：(一)原告之訴駁回
    。(二)如受不利益判決，被告願供擔保請准免予假執行。
四、本件兩造對以下事實不爭執：
  (一)原告於98年4月中旬受僱於被告，每月薪資為2萬8,000元；
    被告嗣指派原告至訴外人春天悅灣管委會擔任行政秘書乙職
    。
  (二)原告於98年7月29日至春天悅灣社區與被告公司行政主任戊○○辦理交接，戊○○、庚○○並於98年9月9日移交清冊上
    之「移交人」、「簽收人」、「監交人」欄位上簽名。
  (三)原告前向勞工保險局申請失業給付，業經該局於98年10月14
    日以保給核字第098071941892號函核定在案。
五、原告主張無故遭被告公司經理己○○開除，請求被告給付預
    告工資、資遣費、投保薪資短報之損害並開立非自願離職證
    明書，被告則以前揭情詞置辯，茲本件應審究之爭點為：(一)
    原告究係自願離職，抑或係非自願離職？(二)若原告係非自願
    離職，原告離職生效日期為何？原告得否請求被告給付預告
    期間工資、資遣費及交付非自願離職證明書？若可，得請求
    預告期間工資、資遣費之金額為若干？(三)被告有無將原告投
    保薪資金額以多報少之情形？原告得否依勞工保險條例第72
    條第2項規定請求被告賠償？若可，金額為若干？經查：
  (一)被告抗辯原告係於98年7月27日，以休息為由，簽立離職申
    請書，自請離職而終止兩造間勞動契約關係，已據提出員工
    離職申請暨會辦單為證，原告亦不否認該離職申請書係由其
    簽署提出，惟主張：原告係因受己○○羞辱，被迫而提出該
    離職申請書云云。訊據證人戊○○證稱：離職申請書是原告
    寫好後交給伊，原告說她想休息，伊再交給社區經理己○○
    等語（見本院99年5月17日言詞辯論筆錄），核與離職申請
    書上記載離職原因為「休息」相符，顯然原告係出於與工作
    地點主管己○○相處不睦而萌生休息離職之心，並非受羞辱
    或脅迫所致，原告復未就其主張遭羞辱、脅迫而簽立該離職
    申請書之事實舉證以實其說，空言指摘，已難遽予採信。
  (二)查原告既於98年7月27日向被告提出離職申請書，且觀之該
    離職申請書上業已載明提出申請日期為「98年7月27日」，
    可認定原告係於98年7月27日向被告為終止勞動契約之意思
    表示，該意思表示於到達被告時已生效力，至於該離職申請
    書上最後任職日期「98年8月15日」之記載，僅係被告為便
    於安排工作交接，責成案場管理職類員工於申請離職後應有
    20日辦理離職交接手續，此由該員工離職申請暨會辦單上記
    載「離職程序說明：1、本單須依預定離職日之規定提出(1)
    公司內勤及領有特別津貼之員工須30天前。(2)案場管理職：
    主任、設備長、秘書及機電須20天前。(3)保全員、清潔員及
    其它人員須10天前。(4)申請離職者須負職務完全移交之責。
    」，益徵顯然，訴外人己○○雖擅自將上開離職申請書上最
    後任職日期予以塗改，然不影響原告對被告所為終止勞動契
    約意思表示之效力，原告主張最後任職日期已遭塗改為98年
    7月27日而失效力云云，自非可採。
  (三)原告復主張訴外人己○○於其辦理交接時曾表示開除原告，
    並與庚○○軟禁原告云云，並提出被告公司副董事長鄬台明
    向原告之父道歉之談話錄音及譯文為證。惟訴外人鄬台明於
    原告與己○○等人辦理交接手續時，並未在現場，為原告所
    不否認，則鄬台明與原告之父間事後談話錄音，自難認定原
    告主張受軟禁之事實為真。況縱原告此部分之主張縱屬為真
    ，僅係訴外人己○○、庚○○於原告自請離職而終止兩造間
    勞動契約後，辦理交接工作過程中對原告有無侵權行為之問
    題，要與原告是否自請離職乙節無涉。況質之原告陳稱：「
    己○○說如果我不能做的話，她不會留我，在7月29日交接
    那天，己○○就衝進來指責我說交接的不清楚，我交接的是
    8 月15日之前，己○○說妳做的那麼爛，為什麼要讓你做到
    8 月15日，我今天就要讓你走」等語（見99年5月17日言詞
    辯論筆錄），是己○○縱有上開陳述，充其量僅能認係己○○要求原告立即完成交接之表示，難認有開除原告之意。原
    告主張己○○於交接時對其另有開除之意思表示，為無足取
    。
  (四)原告既係自行終止兩造間勞動契約關係，則原告請求被告給
    付預告工資、資遣費、開立非自願離職證明書乙節，即非有
    據。至原告請求被告賠償請領失業給付差額乙節，按請領失
    業給付者，須被保險人於非自願離職辦理退保當日前3年內
    ，保險年資合計滿1年以上，具有工作能力及繼續工作意願
    ，向公立就業服務機構辦理求職登記，自求職登記之日起14
    日內仍無法推介就業或安排職業訓練，就業保險法第11條第
    1 項第1款定有明文。原告既係自請離職而非非自願離職，
    已如前述，即與請領失業給付之要件不符，原告亦無請領失
    業給付差額之損害可言，是其請求被告賠償此部分損害云云
    ，亦非可採。
六、綜上所述，原告係自行終止兩造間勞動契約關係，則原告請
    求被告給付資遣費、預告工資及開立非自願離職證明書，即
    非有據，又原告既非非自願離職，不符失業給付請領要件，
    則原告亦無受有請領失業給付差額之損害可言。從而，原告
    依勞動基準法第16條、勞工退休金條例第12條、勞工保險條
    例第72條第2項之規定，請求被告給付原告5萬4,124元及法
    定遲延利息，並開立非自願離職證明書給原告，為無理由，
    應予駁回。原告之訴既經駁回，其假執行之聲請即失所附麗
    ，應併予駁回。
七、本件事證已臻明確，兩造其餘攻擊防禦方法及其他所為之舉
    證，經審酌後認對於本件判斷不生影響，爰不一一論述，併
    此敘明。
八、訴訟費用負擔之依據：民事訴訟法第78條。
中    華    民    國    99    年    10    月    14    日
                民事勞工法庭    法  官  賴惠慈
以上正本係照原本作成
如對本判決上訴，須於判決送達後20日內向本院提出上訴狀。如
委任律師提起上訴者，應一併繳納上訴審裁判費。
中    華    民    國    99    年    10    月    14    日
                                書記官  廖素芳

司法院資訊處製作；財團法人民間司法改革基金會備份。
